臺灣基隆地方法院交通事件裁定　　　　 96年度交聲字第162號
移送機關即
原處分機關　交通部公路總局臺北區監理所基隆監理站
異　議　人
即受處分人　甲○○
上列受處分人因違反道路交通管理處罰條例案件，對於交通部公
路總局臺北區監理所基隆監理站中華民國96年5 月14日所為之處
分（原處分案號：基監字第裁42-C00000000號），聲明異議，本
院裁定如下：
    主  文
異議駁回。
    理  由
一、原處分意旨略以：異議人即受處分人（下稱異議人）甲○○
    於民國96年4 月11日0時許，駕駛車牌號碼6M─720號營業小
    客車，行經臺北縣瑞芳鎮○○○路64之1 號路口處有燈光號
    誌管制之交岔路口闖紅燈，經臺北縣政府警察局瑞芳分局員
    警攔停後掣單舉發，因而依道路交通管理處罰條例第53條第
    1項之規定，裁處異議人罰鍰新臺幣（下同）2,700元，並依
    同條例第63條第1項第3款（裁決書漏引第1項第3款）之規定
    ，記違規點數3點。
二、異議意旨略以：異議人係於黃燈時穿越路口，並未闖紅燈，
    請求調閱路口監視器查證，為此提起異議云云。
三、按汽車駕駛人，行經有燈光號誌管制之交岔路口闖紅燈者，
    處新臺幣1,800元以上5,400元以下罰鍰；汽車駕駛人有上開
    違規情形，除依原條款處罰鍰外，並記違規點數3 點，道路
    交通管理處罰條例第53條第1項、第63條第1項第3 款分別定
    有明文。次按交通違規之舉發可分為「當場舉發」及「逕行
    舉發」，由於逕行舉發之受處分人並無當場向舉發員警辯駁
    、陳述意見之機會，故現行法制就逕行舉發之條件多所設限
    。至於當場舉發交通違規事件，鑑於交通違規事實往往驟然
    而現、稍縱即逝，若硬性要求舉發員警不分違規情節，一律
    必須預留證據，俾便事後提出供法院審查，除有現實技術可
    行性之困難，勢將大幅提高交通管理之行政成本，並嚴重削
    弱道路交通管理之行政效能，此絕非立法者制定道路交通管
    理法規之本意。且舉發交通違規行為之處分亦屬行政行為，
    除應遵循公正、公開與民主之程序，確保依法行政之原則，
    以保障人民權益，如何同步提高行政效能，亦應一併兼顧（
    行政程序法第1條規定參照），此亦係現行法制就若干類型
    之行政處分明文規定可免記明理由，或毋需給予當事人陳述
    意見機會等規定之所由設（行政程序法第97條、第103 條規
    定參照）。而所謂「準用」與「適用」有別，適用係完全依
    其規定而適用之謂，準用則衹就某事項所定之法規，於性質
    不相牴觸之範圍內，適用於其他事項之謂，即準用有其自然
    之限度（最高法院41年臺非字第47號判例意旨參照），是以
    刑事訴訟法就犯罪證據有關之規定中，與屬行政秩序罰之交
    通違規裁罰本旨不合之部分，固不在準用之列，惟若受處分
    人遭受舉發之交通違規事實，僅有舉發違反道路交通管理事
    件通知單及裁決書等書面資料可參，且上載情節顯有違背論
    理法則、經驗法則，乃至與認定事實不符（刑事訴訟法第15
    5條第2項參照）等情，殊無僅以舉發員警與受處分人素不相
    識、且無仇隙，當無設詞攀誣之理，遽推認受處分人確有交
    通違規之事實。如此不啻自我貶損法院事後審查舉發交通違
    規處分之制度功能，且勢將降低交通主管機關提升取締交通
    違規技術及添購科技採證設備之誘因，終將侵蝕人民對於法
    秩序、乃至司法制度之信賴。反之，設若舉發員警到庭結證
    違規情節屬實，且提出支持舉發違規可憑信性之相關佐證，
    又查無設詞構陷或舉發錯誤之事證，自堪據以認定違規情節
    應屬事實。
四、本件異議人對於其於96年4月11日0時許，駕駛車牌號碼6M─
    720營業小客車，行經臺北縣瑞芳鎮○○○路64之1號路口有
    燈光號誌管制之交岔路口等情固不爭執，惟矢口否認有何闖
    紅燈之違規行為，並以前揭情詞置辯。經查：
  (一)異議人於96年4月11日0時許，行經臺北縣瑞芳鎮○○○路64
    之1 號路口時，在該路口燈號顯示紅燈之情況下，闖越紅燈
    行駛之情，業據證人即舉發員警乙○○到庭具結證稱：「當
    時我是在瑞八公路魚坑路口定點攔檢，我在對向看到異議
    人駕駛計程車，行經本件路口時，當時已是紅燈，異議人有
    先減速，先看看左右有無來車，他看沒有車，就直接闖越紅
    燈穿越馬路，異議人過完馬路就停在便利商店前，他下車進
    去商店，他出來時，我剛從對面走過來，並告訴異議人闖紅
    燈，異議人當時表示他沒有闖紅燈，但他在罰單上有簽名。
    （問：異議人稱他是黃燈穿越路口，有何意見？）當時絕對
    是紅燈，異議人是闖紅燈無誤」（見本院96年7 月25日訊問
    筆錄），衡諸現場舉發員警乙○○與異議人素不相識，當無
    設詞攀誣、濫行舉發之虞，且其係於依法執行勤務時，目擊
    異議人闖越紅燈之違規事實，旋即上前舉發，應無誤為舉發
    之可能，本院復查無員警設詞構陷或舉發錯誤之事證，自堪
    認其舉發之違規情節應屬事實，異議人辯稱其並未闖紅燈云
    云，不足採信。因之異議人有於上揭時地闖越紅燈之違規行
    為，洵堪認定。
  (二)異議人另請求調閱路口監視錄影帶，而經本院依職權函請臺
    北縣政府警察局瑞芳分局調閱96年4月11日凌晨0時前後上開
    路口之監視器畫面送院參辦，經該局以96年7 月19日北縣警
    瑞交字第0960013188號函覆稱，該時段上開路口之監視畫面
    均經覆蓋無法調閱等語，有該函文在卷可稽，況依上開函文
    所附該路口現存距違規時最近（96年6月1日）之監視器畫面
    ，均僅能攝得路面之情況，而未能攝得燈號轉換之情形，是
    縱本院取得該路口違規當時之監視器畫面，亦無從判斷燈號
    轉換之情形，然異議人有於上揭時地闖越紅燈之違規行為，
    業據證人即舉發員警乙○○到庭具結證述明確，是此部分並
    無礙於異議人違規事實之認定。
  (三)綜上所述，異議人於上揭時地闖越紅燈之違規行為已堪認定
    ，是原處分機關依前述道路交通管理處罰條例、違反道路交
    通管理事件統一裁罰基準表規定，裁處異議人罰鍰2,700 元
    並記違規點數3 點，核無違誤。本件異議人之異議為無理由
    ，應予駁回。
五、據上論斷，應依道路交通案件處理辦法第19條，裁定如主文
    。
中　　華　　民　　國　　96　　年　　9 　　月　　17　　日
                  交通法庭法  官  齊  潔
以上正本證明與原本無異。
對於本件裁定如有不服，應於送達後5日內， 向本院提出抗告書
狀，敘述抗告之理由，抗告於臺灣高等法院。
中　　華　　民　　國　　96　　年　　9 　　月　　17　　日
                          書記官  王月娥
